【裁判字號】    92,上訴,420
【裁判日期】    920331
【裁判案由】    強盜
【裁判全文】
臺灣高等法院高雄分院刑事判決                    九十二年度上訴字第四二號
    上訴人
    即被告    乙○○
  指定辯護人  本院公設辯護人  李佩娟
右上訴人因強盜案件，不服臺灣屏東地方法院九十一年度訴字第九○三號中華民國九
十二年一月十七日第一審判決（起訴案號：臺灣屏東地方法院檢察署九十一年度偵緝
字第二二七號），提起上訴，本院判決如左：
      主  文
原判決撤銷。
乙○○竊盜，累犯，處有期徒刑壹年。
      事  實
一、乙○○於民國（以下同）八十七年間曾犯竊盜案件，經台灣屏東地方法院判處有
    期徒刑八月，於八十九年一月十八日執行完畢，猶不知悔改，復意圖為自己不法
    之所有，於九十一年七月十八日十六時三十分許，騎乘車號ＷＲＵ－９８３號機
    車，至屏東市○○路一五三之一號一葉鴨肉店，見店內無人，店門未關，乃徒手
    竊取丙○○所有擺放於櫃內之金門高梁酒大瓶裝三瓶、小瓶二瓶、三十八度金門
    高梁酒二瓶，得手後，適為丙○○之妻甲○○發現，乙○○仍將所竊得之高梁酒
    放置於機車前置物籃內，並擬騎機車離去，因甲○○高喊搶劫，丙○○在廚房內
    聞訊出來，二人即合力上前拉住乙○○機車，惟陳明峰仍欲強行駛離，爭執之間
    ，使丙○○倒地，而受有左膝挫傷８Ⅹ４公分、右膝挫傷２Ⅹ１公分、３Ⅹ１公
    分、左手擦傷２Ⅹ１公分、右手擦傷１Ⅹ１公分等傷害。適因一自小客車駛至現
    場，阻擋住乙○○去路，乙○○人車倒地後，棄車逃離現場，後為警據報循線查
    獲。
二、案經屏東縣警察局東分局移送臺灣屏東地方法院檢察署檢察官偵查起訴。
      理  由
一、右揭進入被害人丙○○店內竊取金門高梁酒大瓶裝三瓶、小瓶二瓶、三十八度金
    門高梁酒二瓶之事實，業据上訴人乙○○坦承不諱，核與被害人丙○○指訴失竊
    情節相符，並經証人甲○○陳述屬實，其自白核與事實相符，事証明確，其犯行
    已堪認定。
二、核上訴人乙○○所為，係犯行法第三百二十條第一項之竊盜罪。公訴人以上訴人
    乙○○竊取財物經被害人丙○○及其妻甲○○發覺後，騎機車欲逃離時，為丙○○、甲○○二人合力上前拉住其機車，上訴人陳明峰為防護贓物、脫免逮捕，明
    知機車已為丙○○二人拉住，如強行駛離，有使丙○○等人受傷之危險，仍驅車
    離去，致使丙○○被拉倒在地，並被拖行至上開鴨肉店前之馬路上，受有左膝挫
    傷８Ⅹ４公分、右膝挫傷２Ⅹ１公分、３Ⅹ１公分、左手擦傷２Ⅹ１公分、右手
    擦傷１Ⅹ１公分等傷害，因認上訴人乙○○係涉犯刑法第三百二十九條之準強盜
    罪。惟查上訴人乙○○堅決否認犯有還手施暴之準強盜罪，辯稱：當時東西都已
    經放在機車籃子裡，我並沒有要確保贓物，是因丙○○他們用臉盆打我，又喊搶
    劫，我會害怕，所以只想著要逃跑，我未還手，沒有對被害人施暴之意，我沒有
    犯準強盜罪等語。經查：被害人丙○○於原審陳稱：「我是聽到我太太在呼叫，
    我出來之後看到被告已經將酒放到機車的籃子裡面，我又看到我太太拉住被告的
    機車籃子，我就上前拉住被告機車的後方，跟著我太太就轉到我這邊跟我一起拉
    住被告機車的後方，被告硬是要逃離現場，我將被告的機車扳倒兩、三次，但是
    沒有全倒只有半倒，被告又把機車扶正，就要騎車逃離現場。我是被被告拖行到
    我店前面的馬路中央，剛好有一輛自小客車通過，被告的機車才倒地，被告才棄
    車逃跑」等語；證人甲○○陳稱：「（問：案發當時情形如何？）當時我本來是
    在裡面整理東西，我出來之後，看到被告拿我們的酒，我問被告為何拿我們的酒
    ，被告將酒拿到機車的菜籃裡面，我上前拉住被告的機車籃子，一邊喊搶劫，我
    先生就出來」、「（問：妳先生出來之後，是先拉住被告機車的何處？）不曉得
    是拉機車的籃子還是後方，我已經不記得了，我只記得後來我跟我先生兩個人都
    拉住被告機車的後方，被告硬要逃離現場，我先生就被拖著跑，後來被告逃到我
    們店隔壁間馬路中央，機車就摔倒，被告差點被一部自小客車撞到，於是被告就
    棄車逃逸」等語，二人均僅述及上訴人慌忙要駕車逃離，並未言及上訴人有還手
    對被害人施暴，又本院調查時被害人丙○○仍陳稱：「我聽到我太太喊搶劫，我
    出來時就先拿面桶打他，我太太在前面按著菜籃不讓他跑，我出來就拿面桶打他
    的臉，因為被告戴安全帽，所以我打他的臉，被告騎車要跑，我要拉被告的衣服
    ，衣服拉破，我就拉他的機車，我們要將他推倒，被告又將機車扶起來，這樣兩
    、三遍，後來剛好有一部車衝過來，被告就將車子丟下就跑，我也受傷了，我的
    腳於七十幾年斷掉過，我被拖的時候倒下去被告很緊張，可能不知道」「（問：
    你平日行動是否不方便？）答：是的，不方便」「（問：被告有無反手打你？）
    答：沒有還手，他只是急著騎機車要跑」等語（見九十二年三月廿五日本院審判
    筆錄）証人甲○○亦陳稱：「我發現的時候是看到被告拿酒，車子座位的置物箱
    都已經放滿了，我看到時他是放在菜籃裡面，我跟他說他怎麼可以拿酒，後來我
    抓住他喊『搶劫』，我先生就出來，我們兩人抓不住他，後來抓住他的車尾巴，
    我先摔倒，他一直想要跑，我先生被他拖到路中央，剛好有壹台車子過來，他的
    車子就倒下來」「（問：東西都拿回來了嗎？）答：都拿回來了」「（問：妳原
    來是拉他的菜籃？）答：我原來是要搶酒回來，所以我就拉菜籃，被告將酒放在
    菜籃裡面，被告就跳上機車，發動機車要跑，被告沒有拉我」等語（見九十二年
    三月廿五日本院審判筆錄），可見上訴人乙○○並沒有還手，其應只是消極要逃
    跑，並無積極施強暴之意，尚難認上訴人乙○○構成準強盜罪，此外復查無其他
    確切証据証明上訴人乙○○有準強盜犯行，其準強盜犯罪尚屬不能証明，因竊盜
    之基本事實相同，其起訴法條應予變更，附此敘明。上訴人乙○○於八十七年間
    曾犯竊盜案件，經台灣屏東地方法院判處有期徒刑八月，於八十九年一月十八日
    執行完畢之事實，有被告全國前案紀錄表可按，其受有期徒刑之執行完畢，於五
    年內再犯有期徒刑以上刑之罪，為累犯，依法加重其刑。
三、原審予以論科，固非無見，惟查本件上訴人乙○○並無還手之意，其只是消極要
    逃跑，並無積極施強暴之行為，尚不構成準強盜罪，已如前述，原審認上訴人乙○○構成準強盜罪，尚有未洽，上訴人乙○○上訴主張其並無犯準強盜罪，為有
    理由，原判決自應予撤銷改判。審酌上訴人乙○○有多次竊盜前科，不知悔改，
    此次竊盜被發現要逃跑時，雖未還手但造成被害人身體跌倒受傷，犯後已坦承認
    錯，其盜取之財物價值非尚非巨大等一切情狀，爰量處有期徒刑一年。
據上論結，應依刑事訴訟法第三百六十九條第一項前段、第三百六十四條、第二百九
十九條第一項前段、第三百條，刑法第三百二十條第一項、第四十七條，罰金罰款提
高標準條例第一條前段，判決如主文。
本案經檢察官張金塗到庭執行職務。
中      華      民      國    九十二    年      三      月    三十一    日
                              臺灣高等法院高雄分院刑事第九庭
                                  審判長法官  張明松
                                        法官  任森銓
                                        法官  張盛喜
右正本證明與原本無異。
被告不得上訴。
檢察官如不服本判決應於收受本判決後十日內向本院提出上訴書狀，其未述上訴理
由者，並得於提起上訴後十日內向本院補提理由書狀（均須按他造當事人之人數附繕
本)「切勿逕送上級法院」。
                                      書記官  楊茱宜
中      華      民      國    九十二     年      四      月      一     日
附錄：本判決論罪科刑法條：
刑法第三百二十條第一項
意圖為自己或第三人不法之所有，而竊取他人之動產者，為竊盜罪，處五年以下有期
徒刑、拘役或五百元以下罰金。


司法院資訊處製作；財團法人民間司法改革基金會備份。
